---
title: "PEC 5 Otoño 2024 - Enunciado"
author: "Víctor Luque Martín"
output:
  pdf_document: default
  word_document: default
fontsize: 12pt
---

En esta actividad no está permitido el uso de herramientas de inteligencia artificial. En el plan docente i en la [web sobre integridad académica y de plagio de la UOC](https://campus.uoc.edu/estudiant/microsites/plagi/es/index.html) encontraréis toda la información sobre que se considera conducta irregular en la evaluación y las consecuencias que pueden darse.

**Planteamiento del ejercicio**

Estamos interesados en conocer las diferencias territoriales en España sobre las rentas disponibles, los costes y las condiciones de vida de los hogares. Para ello disponemos de una muestra representativa de microdatos provenientes de la [Encuesta de Presupuestos Familiares (EPF)](https://www.ine.es/prensa/epf_prensa.htm) del Instituto Nacional de Estadística (INE) para el año 2023.


La base de datos **MuestraEPF2023.xlsx** es un Excel que contiene la siguiente información:
•	*id_hogar*: Código identificativo del hogar encuestado 

•	*grado_urbanizacion*: El grado de urbanización de la zona de residencia (Zona muy poblada, Zona media o Zona poco poblada)

•	*desc_ccaa*: Comunidad Autónoma

•	*renta_hogar*: Renta disponible total del hogar en el año anterior al de encuesta

•	*regimen_vivienda*: Régimen de la vivienda (En propiedad sin hipoteca, En propiedad con hipoteca, En alquiler o realquiler a precio de mercado, En alquiler o realquiler a precio inferior al de mercado, En cesion gratuita)

•	*cuota_hipoteca*: Cuota hipotecaria mensual (importe del último recibo mensual del préstamo solicitado para la compra de la vivienda principal). Incluye amortización e intereses

•	*retraso_alq_hip*: Si se ha retrasado en el pago de alquiler o hipoteca (No; Sí, solamente una vez; Sí, dos veces o más)

•	*afrontar_imprevistos*: Si la unidad familiar puede afrontar gastos no previstos (1-Sí/0-No)

•	*pobreza_energetica*: Si el hogar tiene dificultades económicas que no permiten calentar la vivienda en invierno (1-Sí/0-No)

•	*vacaciones_semana_anual*: Sí la unidad familiar se puede permitir al menos una semana de vacaciones fuera del municipio una vez al año (1-Sí/0-No)

Os puede ser útil consultar el siguiente material:

1. Módulos de contraste de hipótesis y Contraste de dos muestras

2. Actividades resultats del reto 4

```{r}
datos <- readxl::read_excel("Muestra_EPF_2023.xlsx")
```

# NOMBRE: Víctor Luque Martín

# PEC5
## Pregunta-1 (30%) 


Con los datos de la muestra de la EPF realiza los cálculos con R y responde a las preguntas con una redacción de las conclusiones a las que se llegan.

**Notas: 1) Suponed que la renta sigue una distribución normal. 2) Utilizad la función de R correspondiente, es decir, no hagáis los cálculos manualmente con las fórmulas de las notas del temario.**

a) Contrastad con un nivel de significación del 5% si la renta media de la comunidad autónoma de Aragón se puede considerar que es de 36.386€. Indicad las hipótesis nula y alternativa. A partir de la salida de R, indicad el valor del estadístico de contraste, el p-valor y la conclusión a la que llegáis. (10%).

### Solución

```{r}
# Filtrar los datos de Aragón
renta_aragon <- datos$renta_hogar[datos$desc_ccaa == "Aragón"]
# Realizar el test t una muestra
res <- t.test(renta_aragon, mu=36388, 
              alternative="two.sided", conf.level=0.95)
res

```

Hipótesis 1: $\mu = 36.388 \text{€}$

Hipótesis 2: $\mu \neq 36.388 \text{€}$

1- Estadístico del test (t): 0.041904.
  Cuando el valor estadístico es tan cercano a 0, se puede deducir que la media 
  de 36.413,53€ se encuentra muy próxima al valor de la hipótesis planteada 
  (36.388 €).

2- Grados de libertad (df): 1405.
  Este resultado indica que la muestra es relativamente grande, por lo que le
  da mayor veracidad estadística al contraste.

3- p-valor: 0.9666.
  El p-valor respecto a $\alpha = 0.05$ es mucho mayor. Esto quiere decir que la 
  probabilidad de que se observe una mayor diferencia a la detectada es muy 
  alta (96,66%).

4- Intervalo de confianza (95%): (35218.27 €, 37608.79 €).
  El intervalo de confianza es 95% para la media que abarca el valor hipotético 
  de 36.388 €. No se puede descartar que la media real esté bastante cerca del 
  valor hipotetizado.

En conclusión, dado que el p-valor es mucho mayor que 0.05 y no se puede 
rechazar que exista una hipótesis nula. Esto quiere decir que, con la 
información disponible, no existe una evidencia estadísticamente significativa 
que pueda afirmar que la renta media en Aragón difiere de 36.388 €.

b) Contrastad con un nivel de significación del 1% si la renta media de la comunidad autónoma de Cataluña se puede considerar que es de 43.000€. Indicad las hipótesis nula y alternativa. A partir de la salida de R, indicad el valor del estadístico de contraste, el p-valor y la conclusión a la que llegáis. (10%).

### Solución

```{r}
# Filtrar los datos de Cataluña
renta_cataluña <- datos$renta_hogar[datos$desc_ccaa == "Cataluña"]

# Realizar el test t una muestra
res <- t.test(renta_cataluña, mu = 43000, 
                           alternative = "two.sided", 
                           conf.level = 0.99)

res

```

Hipótesis 1: $\mu = 43.000 \text{€}$

Hipótesis 2: $\mu \neq 43.000 \text{€}$

El nivel de significación es 1% ($\alpha = 0.01$).

1- Estadístico del test (t): -2.8361.
  Cuando el valor t es negativo quiere decir que la media muestral se encuentra 
  por debajo del valor de la hipótesis.

2- Grados de libertad (df): 7475
  Esto indica que se utilizó una muestra lo suficientemente grande y le da un 
  mayor poder estadístico al contraste.

3- p-valor: 0.004579.
  El p-valor es menor que 0.01 (p-valor < $\alpha$ (0.01)). Esto quiere decir que se
  rechazaría la hipótesis en la que $\mu = 43.000\text{€}$.

4- Intervalo de confianza (99%): [41312.06, 42919.03]
En este caso, el intervalo no incluye el valor de 43.000€. De hecho, el valor 
hipotetizado se encuentra por encima del límite superior del intervalo al 99%. 
Esto puede indicar que la media real es bastante diferente de 43.000€.

En conclusión, dado que el p-valor es menor que 0.01, se rechaza la hipótesis 
nula. Por lo tanto, con un nivel de significación del 1% se puede concluir que
la renta media de la comunidad autónoma de Cataluña es distinta de 43.000€.

c) Contrastad con un nivel de significación del 5% si la renta media de la comunidad autónoma del País Vasco es superior a 36.386€. Indicad las hipótesis nula y alternativa. A partir de la salida de R, indicad el valor del estadístico de contraste, el p-valor y la conclusión a la que llegáis. (10%).

### Solución

```{r}
# Filtramos los datos para el País Vasco
renta_pais_vasco <- datos$renta_hogar[datos$desc_ccaa == "País Vasco"]
# Realizamos el test t una muestra, unilateral a la derecha (greater)
res <- t.test(renta_pais_vasco, mu = 36386,
                            alternative = "greater", 
                            conf.level = 0.95)

res

```

Hipótesis 1: $\mu \le 36.386 \text{€}$

Hipótesis 2: $\mu > 36.386 \text{€}$

El contraste es unilateral, ya que se pretende comprobar si la media del País 
Vasco es superior a los 36.386€.

1- Estadístico del test (t): 15.519.
  Un valor t tan elevado indica que la media muestral (46.213,44€) está muy 
  por encima del valor hipotetizado de 36.386 €.

2- Grados de libertad (df): 2561
  Esto indica que se utilizó una muestra lo suficientemente grande y le da un 
  mayor poder estadístico al contraste.

3- p-valor: 2.2e-16.
  Este p-valor es muchísimo menor que el nivel de significación elegido (5%).
  
4- Intervalo de confianza al 95%: [45.171,42, $\infty$]

  Este intervalo no incluye el valor 36.386€ y su límite inferior se encuentra 
  muy por encima de él. Esto parece confirmar que la media es significativamente
  mayor.

En conclusión, dado que el p-valor es menor que 0.05, se rechaza la hipótesis 
nula. Por lo tanto, existe suficiente evidencia estadística para determinar que 
la renta media del País Vasco es mucho mayor que 36.386€.

## Pregunta-2 (45%) 

**Notas: 1) Suponed que la renta sigue una distribución normal y que las varianzas dentro de cada apartado son iguales. 2) Utilizad la función de R correspondiente, es decir, no hagáis los cálculos manualmente con las fórmulas de las notas del temario.**


a) Contrastad con un nivel de significación del 5% si la renta media de la comunidad autónoma de Andalucía es igual a la de la Región de Murcia. Indicad las hipótesis nula y alternativa. A partir de la salida de R, indicad el valor del estadístico de contraste, el p-valor y la conclusión a la que llegáis. (15%).

### Solución

```{r}
renta_andalucia <- datos$renta_hogar[datos$desc_ccaa == "Andalucía"]
renta_murcia <- datos$renta_hogar[datos$desc_ccaa == "Región de Murcia"]

res <- t.test(renta_andalucia, renta_murcia, 
                         alternative = "two.sided", 
                         var.equal = TRUE, 
                         conf.level = 0.95)
res


```

Hipótesis 1: $\mu_{\text{Andalucia}} = \mu_{\text{Murcia}}$

Hipótesis 2: $\mu_{\text{Andalucia}} \neq \mu_{\text{Murcia}}$

El nivel de significación es $\alpha = 0.05$.

1- Estadístico del test (t): -0.28338.
  Cuando el valor t es cercano a 0 quiere decir que no existen diferencias 
  apreciables entre ambas medias muestrales.

2- Grados de libertad (df): 10679.
  Un gran grado de libertad indica que se utilizó una muestra lo suficientemente
  grande y le da un mayor poder estadístico al contraste.

3- p-valor: 0.7769.
  Este p-valor es muchísimo mayor que el nivel de significación elegido (5%).

4- Intervalo de confianza al 95%: (-1320.3158, 986.7838)
Este intervalo incluye el 0, lo que podría indicar que la diferencia entre ambas
medias podría ser nula.

En conclusión, dado que p-valor es mucho mayor 0.05, no se rechaza la hipótesis 
nula. Por lo tanto, no xiste suficiente evidencia estadística para determinar 
que la renta de Andalucía sea diferente a la de Murcia con un nivel de 
significación del 5%.


b) Contrastad con un nivel de significación del 5% si la renta media de la comunidad autónoma de las Islas Baleares es superior a la de las Islas Canarias. Indicad las hipótesis nula y alternativa. A partir de la salida de R, indicad el valor del estadístico de contraste, el p-valor y la conclusión a la que llegáis. (15%).

### Solución

```{r}
renta_baleares <- datos$renta_hogar[datos$desc_ccaa == "Illes Balears"]
renta_canarias <- datos$renta_hogar[datos$desc_ccaa == "Canarias"]

# Dado que se asumen varianzas iguales y normalidad:
res <- t.test(renta_baleares, renta_canarias, 
                                   alternative = "greater", 
                                   var.equal = TRUE, 
                                   conf.level = 0.95)

res


```
Hipótesis 1: $\mu_{\text{Baleares}} \le \mu_{\text{Canarias}}$

Hipótesis 2: $\mu_{\text{Baleares}} > \mu_{\text{Canarias}}$

El nivel de significación es $\alpha = 0.05$.

1- Estadístico del test (t): 7.9686.
  Este valor, algo elevado, parece indicar que existe una diferencia favorable
  de la renta media en las Islas Baleares.

2- Grados de libertad (df): 3032
  Un gran grado de libertad indica que se utilizó una muestra lo suficientemente
  grande y le da un mayor poder estadístico al contraste.

3- p-valor: 1.125e-15.
  Este p-valor es muchísimo menor que el nivel de significación 0.05, por lo que 
  se podría asumir que la diferencia en la renta entre ambas es prácticamente 
  nula.

4- Intervalo de confianza (95%): (5750.424, Inf)
  El intervalo de confianza es positivo y se tienda a infinito. Por lo que 
  parece indicar que la diferencia es claramente favorable a las Islas Baleares.

En conclusión, dado que p-valor es mucho menor 0.05 se puede rechazar la 
hipótesis 1. Parece que se encuentran suficientes evidencias de que la renta de
las Islas Baleares es superior a la de las Islas Canarias.

c) Contrastad con un nivel de significación del 5% si la renta media de la comunidad autónoma de Cataluña es inferior a la de la Madrid. Indicad las hipótesis nula y alternativa. A partir de la salida de R, indicad el valor del estadístico de contraste, el p-valor y la conclusión a la que llegáis. (15%).

### Solución

```{r}
renta_cataluña <- datos$renta_hogar[datos$desc_ccaa == "Cataluña"]
renta_madrid <- datos$renta_hogar[datos$desc_ccaa == "Comunidad de Madrid"]

res <- t.test(renta_cataluña, renta_madrid, 
                         alternative = "less", 
                         var.equal = TRUE,
                         conf.level = 0.95)

res


```
Hipótesis 1: $\mu_{\text{Cataluña}} \ge \mu_{\text{Madrid}}$

Hipótesis 2: $\mu_{\text{Cataluña}} < \mu_{\text{Madrid}}$

El nivel de significación es $\alpha = 0.05$.

1- Estadístico de contraste (t): -5.11716.
  El valor claramente negativo podría indicar que la renta media de Cataluña es
  menor que la de la Comunidad de Madrid.

2- Grados de libertad (df): 13980
  Un gran grado de libertad indica que se utilizó una muestra lo suficientemente
  grande y le da un mayor poder estadístico al contraste.

3- p-valor: 1.572e-07.
  Este p-valor es muchísimo menor que el nivel de significación 0.05, por lo que 
  se podría rechazar la hipótesis 1.

4- Intervalo de confianza (95%): (-Inf, -1728,059)
  El intervalo de confianza se encuentra muy por debajo de 0, por lo que la
  diferencia de rentas medias es estadísticamente signficativa y negativa.

En conclusión, dado que p-valor es mucho menor 0.05 se puede rechazar la 
hipótesis 1. Parece que se encuentran suficientes evidencias de que la renta de
la Comunidad de Madrid es superior a la de Cataluña.


## Pregunta-3 (25%) 

**Nota: En el apartado a)  realizad solamente los cálculos mediante la función R correspondiente, mientras que para el apartado b) solamente con la fórmula que hay en las notas del temario.**



a) Contrastad con un nivel de significación del 5% si la proporción de familias que pueden afrontar imprevistos de la comunidad autónoma de las Islas Canarias es diferente a la proporción en las Islas Baleares. Indicad las hipótesis nula y alternativa. A partir de la salida de R, indicad el p-valor y la conclusión a la que llegáis. **Nota: Utilizad en la función de R "correct = FALSE".** (10%).

### Solución

```{r}
# Filtrado de datos
canarias <- datos$afrontar_imprevistos[datos$desc_ccaa == "Canarias"]
baleares <- datos$afrontar_imprevistos[datos$desc_ccaa == "Illes Balears"]

# Contamos cuántas familias pueden afrontar imprevistos 
# y el total de familias en cada grupo
x_canarias <- sum(canarias == 1)
n_canarias <- length(canarias)

x_baleares <- sum(baleares == 1)
n_baleares <- length(baleares)


test_proporciones <- prop.test(x = c(x_canarias, x_baleares), 
                               n = c(n_canarias, n_baleares), 
                               alternative = "two.sided", 
                               conf.level = 0.95, 
                               correct = FALSE)

test_proporciones


```
Hipótesis 1: $\mu_{\text{Canarias}} = \mu_{\text{Baleares}}$

Hipótesis 2: $\mu_{\text{Canarias}} \neq \mu_{\text{Baleares}}$

El nivel de significación es $\alpha = 0.05$.

1- Diferencia muestral.
  prop 1 (Islas Canarias): 0.5344048 (53,44%)
  prop 2 (Islas Baleares): 0.7737296 (77,37%)

2- p-valor: 2.2e-16.
  El p-valor es mucho menor que $\alpha$ (0.05). Esto parece indicar que existe la 
  probabilidad de una diferencia notable entre las proporciones es prácticamente
  nula.

4- Intervalo de confianza (95%): (-0.2728640, -0.2057857)
  El intervalo de confianza es negativo y no incluye el cero, esto confirma la 
  existencia de una diferencia bastante significativa entre Canarias y Baleares. 
  Al ser negativo el intervalo, la proporción en Canarias es menor que la de 
  Baleares.

En conclusión, dado que p-valor es mucho menor 0.05 se puede rechazar la 
hipótesis 1. Parece que se encuentran suficientes evidencias de que la 
proporción de familiar que pueden afrontar imprevisto en las Islas Canarias 
menor que en las Islas Baleares.


b) Calculad manualmente mediante la fórmula pertinente (aproximación a la distribución normal) el estadístico de contraste con los datos del apartado a). (15%).


### Solución
La prueba de comparación de dos proporciones a gran muestra se basa en una aproximación normal, donde el estadístico z viene dado por: $$z = \frac{\hat{p}_1 - \hat{p}_2}{\sqrt{\hat{p}(1-\hat{p}(\frac{1}{n_1}+\frac{1}{n_2}))}}$$

Donde:

- $\hat{p}_1 = \frac{x_1}{n_1}$

- $\hat{p}_2 = \frac{x_2}{n_2}$

- $\hat{p} = \frac{x_1 + x_2}{n_1 + n_2}$

Cuya relación con el valor chi cuadrado sería: $${z = \sqrt{X^2}}$$

Dado que $X^2 = 165.84$, para calcular $z$, resolvemos la raiz cuadrada: $z = \sqrt{165.84}$

```{r}

chi_cuadrado = 165.84
z = sqrt(chi_cuadrado)
z
```
Obtenemos entonces que: $z = \sqrt{165.84} \approx 12.88$

Es importante tener en cuenta el signo. Como $p_1$ < $p_2$ será negativa:

```{r}
p1 = 0.5344048
p2 = 0.7737296
result = p1 - p2
result
```
Como el resultado de la operación anterior es negativo, podemos concluir que z tendrá un valor aproximado de -12.88.

Un z de aproximadamente -12.88 es bastante significativo, además de concordar con el p-valor muy pequeño obtenido, confirmando asi, que la proporción en Canarias es diferente (en este caso, menor), que la de Baleares.
