---
title: "PEC1 Otoño 2024"
author: "Víctor Luque Martín"
date: '15/10/2024'
output:
  pdf_document: default
  word_document: default
fontsize: 12pt
urlcolor: blue
editor_options: 
  markdown: 
    wrap: 72
---

**En esta actividad no está permitido el uso de herramientas de
inteligencia artificial. En el plan docente y en la [web sobre
integridad académica y plagio de la
UOC](https://campus.uoc.edu/estudiant/microsites/plagi/es/index.html)
encontraréis información sobre qué se considera conducta irregular en la
evaluación y las consecuencias que puede tener.**

Esta PEC se basará en los datos transversales de la encuesta *High
School and Beyond* realizada por el Departamento de Educación de los
EE.UU. en 1980, con un seguimiento en 1986. La encuesta incluyó a
estudiantes de aproximadamente 1100 institutos.

La base de datos contiene indicaciones, entre otras de

1.  *gender* = variable cualitativa que indica el género (hombre o
    mujer)
2.  *ethnicity* = variable cualitativa que indica la etnia
    (afroamericano, hispano u otro)
3.  *score* = puntuación de la prueba del año base (1980)
4.  *home* = variable cualitativa. ¿La familia es propietaria de su
    casa? (sí o no)
5.  *urban* = variable cualitativa. ¿La escuela está en una zona urbana?
    (sí o no)
6.  *unemp* = tasa de desempleo en el condado donde vive el estudiante
    en 1980
7.  *income* = variable cualitativa. ¿Los ingresos familiares son
    superiores a los 25000 USD anuales? (por encima o por debajo)
8.  *region* = variable cualitativa que indica la región (oeste u otra)

Para importar los datos podéis usar la siguiente instrucción:

```{r}
datos <- read.table("CollegeDistance.csv", header = TRUE,
         sep = ",", na.strings = "NA",
         fileEncoding = "UTF-8", quote = "\"",
         colClasses = c(rep("numeric", 1), 
                        rep("character", 2), 
                        rep("numeric", 1),
                        rep("character", 4), 
                        rep("numeric", 5), 
                        rep("character", 2)))
```

Os puede ser útil consultar el siguiente material del reto 1:

1.  El entorno estadístico R. Estructura, lenguaje y sintaxis
2.  Análisis de datos y estadística descriptiva con R
3.  Actividades Resueltas del Repto 1 (Estadística Descriptiva)

Hay que entregar la práctica en formato ".pdf" en esta misma tarea
Moodle.

# NOMBRE: Víctor Luque Martín

# PEC1

Una vez importados los datos...

## Pregunta-1 (30%)

Estudiaremos la variable *score*:

**1.1** Ordenad la base de datos según el orden creciente de la variable
*score* y mostrad solo las 3 primeras filas de esta base de datos
ordenada. Mostrad el resumen numérico (mínimo, Q1, mediana, media, Q3 y
máximo), la varianza y la desviación estándar de la variable *score*
(10%).

```{r}
datos_ordenados <- datos[order(datos$score, decreasing = FALSE),]

# Mostrar los primeros 3
head(datos_ordenados, 3)
```

```{r}
# Función para calcular la moda
calcular_moda <- function(serie){
  valores_unicos <- unique(serie)
  frecuencia_de_valores <- tabulate(match(serie, valores_unicos))  
  return(valores_unicos[which.max(frecuencia_de_valores)])
}

# Función para redondear a 3 decimales
redondear <- function(value){
  return(round(value, digits=3))
}
```

```{r}

# Función para obtener el resumen numérico
resumen_numerico <- function(serie, columna){
   # Recuento
  recuento <- length(serie)
  
  # Media
  media <- mean(serie, na.rm = TRUE)
  
  # Desviación Estándar
  desviacion_estandar <- sd(serie, na.rm = TRUE)
  
  # Mínimo
  minimo <- min(serie, na.rm = TRUE)
  
  # Primer Cuartil (Q1)
  primer_cuartil <- quantile(serie, 0.25, na.rm = TRUE)
  
  # Segundo Cuartil (Q2) o Mediana
  segundo_cuartil <- quantile(serie, 0.50, na.rm = TRUE)
  
  # Tercer Cuartil (Q3)
  tercer_cuartil <- quantile(serie, 0.75, na.rm = TRUE)
  
  # Máximo
  maximo <- max(serie, na.rm = TRUE) 
  
  # Moda
  moda <- calcular_moda(serie)
  
  # Varianza
  varianza <- var(serie, na.rm = TRUE)
  
  respuesta <- paste0("Resumen numérico de columna '", columna, "'",
       "\n- Recuento: ", redondear(recuento),
       "\n- Media: ", redondear(media),
       "\n- Desviación Estandar: ", redondear(desviacion_estandar),
       "\n- Mínimo: ", redondear(minimo),
       "\n- Primer Cuartil (Q1): ", redondear(primer_cuartil),
       "\n- Segundo Cuartil o Mediana (Q2): ", redondear(segundo_cuartil),
       "\n- Tercer Cuartil (Q3): ", redondear(tercer_cuartil),
       "\n- Máximo: ", redondear(maximo),
       "\n- Moda: ", redondear(moda),
       "\n- Varianza: ", redondear(varianza))
  
  return(respuesta)
}
```
```{r}
cat(resumen_numerico(datos$score, "score"))
```

**1.2** Mostrad el resumen numérico de la variable *score*, pero solo de
los estudiantes cuya familia **NO** es propietaria de su casa. Haced el
histograma correspondiente con breaks=20 para que haya un número de
intervalos (clases) suficientes. Comentad los resultados númericos y
gráficos (20%).

```{r}
# Obtener un subset filtrado
estudiantes_no_propietarios = subset(datos, home=="no")
```

```{r}
# Mostrar el resumen numérico de la variable score del subconjunto
cat(resumen_numerico(estudiantes_no_propietarios$score, "score"))
```

Según los datos mostrados por el resumen numérico de la variable
obtenemos las siguientes conclusiones

**Centro y Tendencia Central**

-   **Media (48.55)**: El "centro" de la distribución está al rededor de
    48.55.

-   **Mediana (48.115)**: La distribución está bien equilibrada ya que
    este valor no se distancia mucho de la media y no presenta una
    fuerte asimetría

-   **Moda (37.25)**: La concentración de los valores se encuentra
    alrededor de 37.25, indicando un ligero sesgo hacia la izquierda.

**Dispersión y Variabilidad**

-   **Desviación estándar (8.99)**: Indica que la puntuación de la
    columna score tiende a desviarse unas 8.99 unidades de la media,
    indicando una dispersión moderada en los datos

-   **Varianza (80.827)**: Al ser el cuadrado de la desviación estándar,
    confirma que los valores están bastante dispersos en torno a la
    media

-   **Rango (máximo - mínimo)**: El rango de los datos es de
    `68.96 - 30.78 = 38.18` indicando una gran diversidad en los
    puntuajes de la variable score

**Distribución y Asimetría**

-   **Primer cuartil (Q1 = 40.818) y Tercer cuartil (Q3 = 55.728)**: El
    rango intercuartílico, que es `Q3 - Q1 = 55.728 - 40.818 = 14.910`,
    al ser más pequeño que el rango total, indica que los puntuajes
    están concentrados cerca de la mediana.

-   **Mínimo (30.78) y Máximo (68.96)**: Indican que los extremos están
    muy separados, obteniendo una distribución más amplia, aun que la
    moda sea relativamente baja (37.25), el máximo muestra que hay
    puntuajes bastante altos.

**Simetría y Sesgo**

La proximidad entre la media (48.55), la mediana (48.115), y la moda
(37.25) podría indicar que la distribución tiene un sesgo leve hacia la
izquierda, ya que la moda es menor que la mediana y la media, podría ser
que haya una mayor cantidad de valores en el extremo inferior aunque la
diferencia no es excesivamente grande.

**Conclusión Resumen Numérico**

La variable score muestra una distribución moderadamente dispersa, con
una tendencia central bien definida cerca de los 48 puntos. El sesgo es
leve y hacia la izquierda, tambien indica que hay valores altos pero la
concentración de los puntuajes se encuentra en el rango inferior,
alrededor de la moda. La varianza y el rango indican que hay diversidad
en los puntuajes pero con una concentración elevada en el rango
intercuartílico.

```{r}
# Mostrar el histograma de la variable score del subconjunto
hist(estudiantes_no_propietarios$score, breaks = 20, 
     main = "Histograma de Score", xlab = "Score", 
     col = "lightblue", border = "black")
```

**Conclusión Histograma**

El histograma confirma y visualiza los patrones observados en el resumen
numérico de la variable score. Existe una ligera asimetría hacia la
izquierda, la concentración central de los datos entre 40 y 55 y la
dispersión moderada se encuentra alineada con las estadísticas de
tendencia central, dispersión y cuantiles.

## Pregunta-2 (10%)

Mostrad el valor máximo de la variable *score* junto con las variables
"gender", "ethnicity", "income" y "region" donde se da este valor
máximo.

```{r}
head(datos[order(datos$score, decreasing = TRUE), 
           c("score", "gender", "ethnicity", "income", "region")], 1)
```

## Pregunta-3 (15%)

Si quisiéramos estudiar la relación entre las variables *score* y
*unemp*, ¿qué gráfico usaríamos? ¿Qué nos puede revelar este gráfico?
Mostrad la instrucción de R que haga este gráfico.

El gráfico a utilizar sería un diagrama de dispersión o `scatter plot`.
Nos puede revelar la siguiente información:

-   **Correlación:** Si existe una relación positiva (Las variables
    aumentar juntas) o negativa (Una aumenta y otra disminuye) entre las
    variables

-   **Forma de la relación:** Si la relación es lineal o no

-   **Patrones o tendencias:** Permite identificar tendencias generales
    en los datos

-   **Valores atípicos:** Puntos que se alejan significativamente del
    patrón general, indicando anomalías o datos interesantes para
    investigar más a fondo

-   **Agrupaciones:** Si los datos se agrupan en ciertas áreas del
    gráfico, lo que podría indicar subgrupos dentro de los datos.

```{r}
plot(datos$score, datos$unemp,
     main="Diagrama de dispersión entre Score y Unemployment",
     xlab="Score",
     ylab="Unemp",
     pch=19,
     col="blue")
```

## Pregunta-4 (25%)

Mostrad la tabla de frecuencias absolutas de la variable *ethnicity*, y
otra tabla con los porcentajes de los diferentes niveles de esta misma
variable *ethnicity* (podéis utilizar el comando **prop.table**). Haced
el gráfico adecuado de las frecuencias o porcentajes. Comentad los
resultados obtenidos.

**Tabla de frecuencias absolutas de la variable `ethnicity`**

```{r}
freq_abs_etnia <- table(datos$ethnicity)
freq_abs_etnia
```

**Tabla de porcentajes de la variable `ethnicity`**

```{r}
freq_perc_etnia <- prop.table(freq_abs_etnia) * 100
freq_perc_etnia
```

**\# Gráfico de barras de las frecuencias absolutas de la variable
`ethnicity`**

```{r}

barplot(freq_abs_etnia, 
        main="Frecuencias absolutas de Ethnicity",
        xlab="Ethnicity", 
        ylab="Frecuencia",
        col="skyblue")
```

**Conclusiones**

-   **Grupo predominante**: El grupo `other` es claramente el más
    representado en el conjunto de datos, con 3050 individuos, indicando
    que casi el 65% de la población en este dataset pertenece a este
    grupo.

-   **Representación de otros grupos**: El grupo `hispanic`, con 903
    individuos, representa una porción considerable del conjunto de
    datos, aproximadamente un 20% de la población pertenece a este
    grupo. Por otro lado, el grupo `afam`, con 786 individuos,
    representa aproximadamente un 16% del total, siendo el grupo
    minoritario en comparación con los otros dos.

-   **Distribución desequilibrada**: Al observar el gráfico de
    frecuencias y las tablas, podemos observar que el dataset no se
    encuentra balanceado, siendo el grupo `other` el más numeroso,
    incluso comparándolo con la combinación de los otros dos grupos.
    Esto puede influir en el análisis posterior si se tiene en cuenta la
    variable `ethnicity` ya que los resultados podrían estar sesgados
    hacia el comportamiento del grupo mayoritario.

## Pregunta-5 (20%)

Haced los boxplots de la variable *score* distinguiendo por nivel de
ingresos familiares. Comentad el resultado obtenido.

```{r}

par(mfrow = c(1,2))

boxplot(subset(datos, income=="low")$score,
        main="Score con ingresos bajos",
        ylab="Score")

boxplot(subset(datos, income=="high")$score,
        main="Score con ingresos altos",
        ylab="Score")
```

Observando los boxplots obtenemos:

**Mediana**

-   El grupo de ingresos bajos, mediana del `score` parece ser
    ligeramente por debajo de 50.

-   El grupo de ingresos altos, la mediana del `score` está alrededor de

    55. 

**Rango intercuartil**

-   El rango intercuartil (IQR), es similar en ambos grupos, sin
    embargo, el IQR del grupo con ingresos altos está desplazado hacia
    valores más altos.

**Rango total**

-   En ambos grupos observamos, y descartando valores atípicos,
    observamos que el rango es similar de 30 a 70

-   En ambos grupos existen individuos con scores bajos y otros con
    scores altos, no obstante, el grupo de ingresos altos tiene un
    conjunto de datos con puntuajes generalmente mayores

**Simetría**

-   El grupo de ingresos bajos tiene una distribución simétrica

-   El grupo de ingresos altos tiene una ligera asimetría negativa, ya
    que la mayor concentración de los datos se encuentra en la mitad
    superior del IQR, probablemente indicando, que dentro de este grupo,
    existan personas con ingresos más bajos que la mayoría

**Conclusión**

-   Las personas con ingresos altos tienden a tener mejores `scores` de
    media que las personas con ingresos bajos

-   La distribución de scores es similar en ambos grupos, no obstante,
    en el grupo de ingresos altos, la distribución se encuentra
    desplazada hacia valores más altos

-   Es bastante probable que haya una estrecha relación entre el nivel
    de ingresos y el `score`
