---
title: "PEC-3 Otoño 2024"
author: "Víctor Luque Martín"
date: '12/11/2024'
output:
  pdf_document: default
  word_document: default
fontsize: 12pt
---


Os puede ser útil consultar el siguiente material:

1. Reto 2. Probabilidad y variables aleatorias: Módulo Probabilidad y variables aleatorias.
1. Reto 2. Probabilidad y variables aleatorias: Variables aleatorias. Actividades Resueltas.
1. Reto 2. Probabilidad y variables aleatorias: Distribuciones de probabilidad e inferencia estadística con R.


# NOMBRE: Víctor Luque Martín

# PEC3

## Muy importante:
En todas las preguntas, tenéis que indicar qué tipo de variable aleatoria usáis y plantear la probabilidad que se pide, como por ejemplo $P(X=4), P(X\leq 3)$, etc, antes de poner las instrucciones y hacer los cálculos con R. Procurad usar las funciones: dnorm, pnorm, dbinom, ...

Toda respuesta que no lleve todas estas explicaciones, con los comentarios pertinentes, será considerada incorrecta aunque se dé un resultado numérico correcto.

```{r,echo=FALSE}
options(scipen=999)
```

## Pregunta 1 (60%) 

En cada uno de los siguientes apartados se tiene que indicar cuál es la variable aleatoria considerada, cuál es su distribución, así como todos los cálculos.

**1) En una tienda de informática se sabe que la probabilidad que un pendrive de la marca
    ScanPen sea defectuoso es del 0,05. De un lote de 100 pendrives,** 

a) ¿Cuál es la probabilidad que haya exactamente 7 defectuosos? (10%)
   
La variable aleatoria a utilizar será $X$ , siendo $X$ el número de pendrives defectuosos de un lote de 100. Como cada pendrive puede ser defectuoso o no de forma independiente con una probabilidad del 0.05 ($p=0.05$), $X$ sigue una distribución binomial con parámetros $n=100$, siendo n el total de pendrives del lote y $p=0.05$.
   
Por tanto, para hallar la probabilidad de que haya 7 pendrives defectuosos debemos aplicar la siuiente fórmula: $$P(X=7) = P(\text{Binomial}(n=100, p=0.05)=7)$$

```{r}
# Parámetros de la distribución binomial
n = 100   # Total de pendrives
p = 0.05  # Probabilidad de ser defectuoso
x = 7     # Número de éxitos

# P(X = 7)
probabilidad = dbinom(x = x, size = n, prob = p)

cat(paste0("La probabilidad de que haya 7 pendrives \n",
           "defectuosos es: ", probabilidad))
```
    
b) ¿Cuál es la probabilidad que más de 7 sean defectuosos? (10%)
   
Seguimos considerando la misma variable aleatorioa $X$ definida en el apartado anterior. En este caso es necesario hallar $P(X>7)$, que es la probabilidad de que haya más de 7 pendrives defectuosos, para ello será necesario utilizar la función de distribución acumulada binomial. Esta probabilidad se puede expresar como: $$P(X>7) = 1-P(X\le7)$$
    
```{r}
# Parámetros de la distribución acumulada binomial
n = 100   # Total de pendrives
p = 0.05  # Probabilidad de ser defectuoso
x = 7     # Número Limite

# P(X <= 7) 
p_acumulada = pbinom(q = x, size = n, prob = p)

# P(X > 7)
p_mas_de_7 = 1 - p_acumulada

cat(paste0("La probabilidad de que haya más de 7 pendrives \n",
           "defectuosos es: ", p_mas_de_7))
```
   
c) ¿Cuántos pendrives pueden esperar que salgan defectuosos en un lote? (10%)
   
El valor esperado o la esperanza de una variable aleatoria binomia se define como: $$E[X] = n \times p$$ Teniendo en cuenta que $n=100$, siendo $n$ el número de pendrives en un lote, y $p=0.05$, siendo $p$ la probabilidad de que salga un pendrive defectuoso. Calculamos: $$E[X] = 100 \times 0.05 = 5$$ El código en R sería el siguiente:
    
```{r}
# Parámetros
n = 100   # Total de pendrives
p = 0.05  # Probabilidad de ser defectuoso

# E[X]
valor_esperado = n * p

cat(paste0("Podemos esperar que salgan ", valor_esperado, 
           " pendrives defectuosos en un lote"))
```

**2) El dependiente de la tienda va cogiendo pendrives de uno en uno de este lote de 100 a medida que se van 
    vendiendo.** 

a) ¿Cuál es la probabilidad que el primer pendrive defectuoso que aparezca en el lote sea el sexto? (10%)
   
Definimos $X$, esta vez, como el número de pendrives **no** defectuosos que se obtienen antes de encontrar el primer defectuoso. Cada pendrive tiene una probabilidad $p=0.05$ de ser defectuosos, y se asume que los pendrives son seleccionados de manera independiente, por tanto, $X$ sigue una distribución geométrica. La función de probabilidad sería tal que: $$P(X=k)=P(Geom(p=0.05)=k)=(1-p)^k \times p$$ Siendo $k$ el número de pendrives no defectuosos antes del primer defectuoso.
   
Sabemos que el primer defectuoso tiene que aparecer el secto, por lo que asumismos, que se han obtenido 5 no defectuosos antes. Por lo tanto $k=5$ (La cuenta se realiza desde el 0). La probabilidad sería: $$P(X=5)=(1-0.05)^5 \times 0.05$$
   
```{r}
# Parámetros
p = 0.05  # Probabilidad de ser defectuoso
k = 5     # No defectuosos previos

# P(X = 5)
probabilidad = dgeom(x = k, prob = p)

cat(paste0("La probabilidad de que el primer defectuoso \n",
           "apararezca el sexto es: ", probabilidad))
```
   
b) ¿Cuál es la probabilidad de que el primer pendrive defectuoso que aparezca en un lote sea antes del sexto pendrive? (10%)
   
Consideramos $X$ como el primer pendrive defectuoso que aparece en las primeras 5 ventas. Su fórmula sería $P(X\le4)$. Tendríamos que calcular la probabilidad utilizando la distribución acumulada de la distribución geométrica: $$P(X\le k)=1-(1-p)^{k+1}$$
    
```{r}
# Parámetros
p = 0.05  # Probabilidad de ser defectuoso
k = 4     # Intentos antes de las 5 primeras ventas

# P(X <= 4)
probabilidad = pgeom(q = k, prob = p)

cat(paste0("La probabilidad de que el primer defectuoso \n",
           "apararezca antes del sexto es: ", probabilidad))
```

Observación: Si $Y$ es una variable aleatoria geométrica de parámetro $p$ para calcular $P(Y=k)$ usaremos en R la función $dgeom(x=k-1, prop=p)$. Fijaos que en la función tenemos que poner $k-1$. 

**3) El número de clientes que entran en la tienda de informática en un periodo de cinco
    minutos sigue una distribución de Poisson de parámetro 1.2 ¿Cuál es la probabilidad
    que en 15 minutos el número de clientes no sea superior a 2? (10%)**
    
Definimos la variable aleatoria $X$ como el número de clientes que entran en la tienda en 15 minutos. Sabemos que el número de clientes que entran en 5 minutos siguen la distribución de Poisson con $\lambda=1.2$. Suponiendo que el proceso es homogéneo, en 15 minutos (que equivalen a tres periodos de 5 minutos), el parámetro de la distribución Poisson será: $$\lambda_{\text{15 min}}=\lambda_{\text{5 min}} \times 3 = 1.2 \times 3 = 3.6$$ Una vez hallado el parámetro $\lambda_{\text{15 min}}=3.6$ debemos calcular la probabilidad de que en 15 minutos entren como máximo 2 clientes, es decir: $$P(X\le2)$$

```{r}
# Parámetros
lambda = 1.2 * 3  # Lambda 15 min
x = 2             # Máximos de clientes

# P(X <= 2)
probabilidad = ppois(q = x, lambda = lambda)

cat(paste0("La probabilidad de que en un periodo de 15 minutos entren\n",
           "como máximo 2 clientes en la tienda es: ", probabilidad))
```

## Pregunta 2 (40%)
**El tiempo que tarda un ordenador de una empresa determinada al infectarse de virus sigue una distribución normal de media $1$ hora y desviación estándar $5$ minutos.**

a) ¿Cuál es la probabilidad que un ordenador se infecte en menos de $45$ minutos? (10%)

Definimos la variable aleatoria $X$ como el tiempo (en minutos) que tarda un ordenador en infectarse. La variable aleatoria $X$ sigue una distribución normal $X \sim N(\mu=60, \sigma=5)$, siendo la media $\mu$ de 60 minutos (1 hora) y la desviación estándar $\sigma$ de 5 minutos. Difinimos la probabilidad de que un ordenador se infecte en menos de 45 minutos como: $$P(X<45)$$

```{r}
# Parámetros
mu = 60
sigma = 5
x = 45

# P(X < 45)
probabilidad = pnorm(q = x, mean = mu, sd = sigma)

cat(paste0("La probabilidad de que un ordenador se infecte \n",
           "en menos de 45 minutos es: ", probabilidad))
```

b) ¿Cuál es la probabilidad de que un ordenador tarde más de $65$ minutos al infectarse? (10%)

Definimos la misma variable aleatoria que en el apartado anterior $X \sim N(\mu=60, \sigma=5)$. Esta vez debemos calcular la probabilidad de que un ordenador tarde más de 65 minuros en infectarse, podemos definir esta probabilidad como: $$P(X > 65) = 1-P(X\le65)$$

```{r}
# Parámetros
mu = 60
sigma = 5
x = 65

# P(X <= 65)
probabilidad = 1 - pnorm(q = x, mean = mu, sd = sigma)

cat(paste0("La probabilidad de que un ordenador se infecte \n",
           "en más de 65 minutos es: ", probabilidad))

```

c) ¿En cuánto de tiempo se infectan el $99$ % de los ordenadores de la empresa?(20%)
Indicación: A la hora de realizar el problema, pensad que tenéis que trabajar o siempre en horas o siempre en minutos.

Definimos la misma varible aleatoria que en el apartado anterior $X \sim N(\mu=60, \sigma=5)$. Esta vez debemos calcular el tiempo que tardarían en infectarse el 99% de los ordenadores mediante un cálculo del percentil. Para ello queremos encontrar el valor de $x$ de la siguiente probabilidad $P(X \le x)=0.99$. Aplicamos la función `qnorm` para calcular el cuantil correspondiente al 99%.

```{r}
# Parámetros
mu = 60
sigma = 5
p = 0.99

# P(X <= x) = 0.99
x = qnorm(p, mean = mu, sd = sigma)

cat(paste0("En aproximadamente ", x, " minutos el 99% \n",
           "de los ordenadores de la empresa se habrán infectado"))
```


